【裁判字號】    92,軍上,7
【裁判日期】    920610
【裁判案由】    違反毒品危害防制條例
【裁判全文】
臺灣高等法院臺中分院刑事判決                      九十二年度軍上字第七號
    上  訴  人
    即  被  告  甲○○
右上訴人因違反毒品危害防制條例案件，不服國防部高等軍事法院高雄分院九十二年
度高判字第二十八號中華民國九十二年三月十九日第二審判決（初審案號：國防部中
部地方軍事法院九十一年台判字第三四三號，起訴案號：國防部中部地方軍事法院檢
察署九十一年度中偵字第四○一號），提起上訴，本院判決如左：
    主      文
上訴駁回。
    理      由
一、按軍事審判法第一百八十一條第五項規定，被告不服高等軍事法院宣告有期徒刑
    之上訴者，得以判決違背法令為理由，向高等法院提起上訴。是向高等法院提出
    上訴，應以原判決違背法令為理由，係屬法定要件。若上訴理由狀並未依據卷內
    訴訟資料，具體指摘原判決不適用法則或如何適用不當，或所指摘原判決違法情
    事，顯與法律規定得為向高等法院提出上訴之上訴理由之違法情形，不相適合時
    ，均應認為其上訴為違背法律上之程式，應予以駁回。
二、本件原第二審判決認定上訴人即被告甲○○，係聯勤工兵裝備基地勤務處翻修場
    履裝所二兵，入伍前於八十八年間因恐嚇罪、經台灣彰化地方法院判處有期徒刑
    二月，如易科罰金以三百元折算一日，於八十九年十月四日以易科罰金執行完畢
    ，復於八十九年間因竊盜案經同一法院判處有期徒刑七月，於九十年十月二十六
    日刑滿出監，另因二犯施用毒品案件，經台灣彰化地方法院檢察署先後執行觀察
    、勒戒處分後，均認無繼續施用傾向，分別以八十八年度毒偵字第六九二號，八
    十九年度毒偵字第一九一四號處分書予以不起訴確定在案。詎被告猶不知惕勵悛
    悔，於九十一年六月初某日，在不詳姓名、年籍之友人綽號「兩百」者位於彰化
    縣溪湖鎮家中，由「兩百」提供第一級毒品海洛因、第二級毒品安非他命後，由
    被告將上述二類毒品分別摻入不同枝香菸中，以一次施用一類毒品而點燃香菸以
    吸入體內之方法，分別吸食第一級毒品海洛因及第二級毒品安非他命。迄九十一
    年六月三日被告因另犯違紀事件前往陸軍明德訓練班受訓報到時，經該班對其實
    施尿液篩檢分呈海洛因、安非他命毒品陽性反應，另將採集之尿液送三軍總醫院
    臨床病理科毒藥物組鑑驗，亦呈海洛因、甲基安非他命毒品陽性反應，始經陸軍
    明德訓練班報由被告原建制之聯勤工兵裝備基地勤務處函移國防部中部地方軍事
    法院檢察署偵辦，案經軍事檢察官偵結起訴等情，業據被告甲○○坦白承認，且
    其尿液經送三軍總醫院鑑驗，亦分別成安非他命及嗎啡陽性反應，此有該院臨床
    病理科毒藥物組九十一年六月十四日開具之濫用藥物尿液檢驗報告書影本二紙在
    卷可按。又被告前二次施用毒品案件，經台灣彰化地方法院檢察署先後執行觀察
    、勒戒後，均認無繼續施用之傾向，經該署分以八十八年度毒偵字第六九二號，
    八十九年度毒偵字第一九一四號處分書予以不起訴確定在案，有台灣高等法院檢
    察署資料科九十一年七月二十四日檢刑資前字第一○六九號全國施用毒品案件紀
    錄表附卷可稽，是被告三犯施用毒品之犯罪事證明確，足以認定。被告雖以：上
    訴人係自行向陸軍明德訓練班醫官自首，並非因他人發覺而自白，此有該場場長
    黃信璋中校可資證明，應有自首減刑之適用云云提起上訴，惟查，上訴意旨所稱
    證人黃信璋可資證明上訴人係屬自首乙節，經原審傳喚證人即該管場長黃信璋中
    校證稱：「問：甲○○說你知道你能證明他係自首而非自白，你是否能證明？答
    ：不能證明，因當時我不在明德班，詳細情形我不知道。」，此經原審將上述調
    查結果提示予上訴人辯論，為其所不爭，復經陸軍明德訓練班醫官湯其暾中尉到
    庭證稱：「問：如何知悉甲○○於報到前吸食毒品？答：九十一年六月三日甲○
    ○報到時，我問他有無吸食毒品的惡習，他回答最近沒有，在九十年六月四日用
    國軍發的毒品尿液篩檢盤篩檢均呈海洛因及安非他命陽性反應，黃員才跟我說他
    在九十一年六月二日在營外有吸食毒品。」、「問：甲○○告知你他於九十一年
    六月二日施用毒品，有無表明其願意受法律處分或請你轉知貴班班主任？答：均
    沒有。」、「問：甲○○跟你報告他於九十一年六月二日有施用毒品的用意為何
    ？答：黃員並沒有主動向我表明要接受法律的制裁，，他是在我用篩檢盤檢測出
    有海洛因、安非他命陽性反應後，才跟我說他在報到前有施用該兩類毒品。」、
    「問：你知道甲○○在報到前有吸食毒品，你如何處理？答：我於當天就向指揮
    官報告甲○○在報到前在外有吸食毒品的行為，並建議立即予以退訓。」等情（
    見原審九十二年一月二十日調查筆錄），另佐以陸軍明德訓練班九十二年二月二
    十七日（九二）我正字第○三○六號函載：「本班分析醫療組係依據『陸軍官兵
    濫用藥物尿液篩檢作業實施計劃』及『門、急診作業規定』針對有吸食毒品前科
    及疑似吸毒人員進行尿液篩檢」、「黃兵來班次日即出現脫癮《毒癮戒斷》症狀
    ，本班分析醫療組本醫療權責予以安非他命檢驗試劑篩檢，經初檢呈陽性反應後
    ，逕送三軍總醫院毒藥物中心深入檢測，確有安非他命及嗎啡類陽性反應」，足
    徵上訴人係於陸軍明德訓練班醫官檢驗尿液呈毒品陽性反應後，僅自承有施用毒
    品之事實，除此之外，並無任何表示欲透過醫官向有偵查犯罪職權之公務員或機
    關自首，則按之自首係以對未發覺之罪投案而受裁判為要件，至其方式雖不限於
    自行投案，即託人代理自首或向非偵查機關請其轉送，亦無不可，但須有向該管
    司法機關自承犯罪而受裁判之事實，始生效力，若於犯罪後僅向非有偵查犯罪職
    務之公務員陳述自己犯罪之事實，而無受裁判之表示，即與自首之條件不符，此
    有最高法院五十年台上字第六五號判例可資參照，而證人湯其暾任職陸軍明德訓
    練班之醫官職務，非屬軍事審判法第五十八條、第五十九條、第六十條所列之具
    有偵查犯罪職權之公務員，則上訴人縱或有向醫官自承施用毒品之事實，惟未囑
    其向有權偵查犯罪之機關代轉犯罪事實，自不得認有自首之適用，故原審認其上
    訴理由不足採，核上訴人所為，顯已分別構成陸海空軍刑法第七十七條、毒品危
    害防制條例第十條第一項之「施用第一級毒品」罪、第二項之「施用第二級毒品
    」罪，又其施用前之持有第一、二級毒品之行為，本應論以持有之罪，惟其持有
    毒品之低度行為，已被其後施用毒品之高度行為所吸收，不另論罪。次查上述二
    罪間，因犯意各具，行為各別，應依刑法第五十規定分論併罰。復查上訴人於於
    八十八年間因恐嚇罪、經台灣彰化地方法院判處有期徒刑二月，如易科罰金以三
    百元折算一日，於八十九年十月四日以易科罰金執行完畢，復於八十九年間因竊
    盜案經同一法院判處有期徒刑七月，於九十年十月二十六日刑滿出監，此有台灣
    高等法院檢察署資料科九十一年七月二十四日檢刑資前字第一○六九號刑案紀錄
    簡覆表在卷可參，其受有期徒刑之執行完畢後，五年以內再犯有期徒刑以上本案
    之罪，為累犯，均應依法加重其刑。第一審法院據此並審酌上訴人年輕識淺，教
    育程度僅國中畢業，犯後態度尚稱良好，顯已知悔悟等一切情狀，分別就施用第
    一級毒品罪處以有期徒刑九月；施用第二級毒品罪處以有期徒刑七月，並定應執
    行有期徒刑一年二月。其認事、用法尚無違誤，量刑亦屬平允，上訴意旨顯無理
    由，而駁回其第二審上訴，維持第一審之有罪判決。
三、經查，前述國防部高等軍事法院高雄分院第二審判決，核無不當。被告甲○○上
    訴意旨仍執前詞認其係自首犯罪，請求從輕量刑云云，惟查被告與自首要件不合
    ，原審已詳敘理由，其認定核無不合，被告上訴顯與首開得向高等法院提起上訴
    之法律規定不合，其上訴顯屬違背法律上之程式，應予駁回。
四、據上論斷，應依軍事審判法第一百七十九條，刑事訴訟法第三百九十五條前段，
    判決如主文。
本案經檢察官鍾宗耀到庭執行職務。
中      華      民      國      九十二  年      六      月      十      日
                                臺灣高等法院臺中分院刑事第三庭
                                      審判長法  官  陳  朱  貴
                                            法  官  廖  柏  基
                                            法  官  劉  連  星
右正本證明與原本無異。
不得上訴。
                                            書記官  李  妍  嬅
中      華      民      國      九十二  年      六      月      十一    日
附錄法條
毒品危害防制條例第十條
施用第一級毒品者，處六月以上五年以下有期徒刑。
施用第二級毒品者，處三年以下有期徒刑。
                                                                        Ａ


司法院資訊處製作；財團法人民間司法改革基金會備份。
